【裁判字號】    89,自,1056
【裁判日期】    900615
【裁判案由】    偽造文書等
【裁判全文】
臺灣臺北地方法院刑事裁定                        八十九年度自字第一五六號
    自  訴  人  威靈頓股份有限公司
    代  表  人  丁○○
    被      告  丙○○
                甲○○
                乙○○
    選任辯護人  汪倩英
右列被告因偽造文書等案件，經自訴人提起自訴，本院裁定如左：
    主  文
自訴駁回。
    理  由
一、自訴意旨如附件自訴狀所載。
二、按法院或受命法官於自訴案件第一次審判期日前訊問及調查結果，如認為案件有
    刑事訴訟法第二百五十二條至第二百五十四條之情形者，得以裁定駁回其自訴，
    同法第三百二十六條第三項定有明文，又犯罪事實應依證據認定之，無證據不得
    推定其犯罪事刑事訴訟法第一百五十四條亦有明文。且刑法第二百十一條偽造私
    文書罪，以無制作權人而捏造他人名義制作該文書為構成要件，如行為人對於此
    種文書本有制作權，縱令其制作之內容虛偽，涉及他人之權利，除合於同法第二
    百十五條之規定，應依該條處罰外，尚難論以首開法條之罪。共犯之成立，除共
    同實施犯罪行為者外，其就他人之行為負共犯之責者，以有意思聯絡為要件，若
    事前並未合謀，實施犯罪行為之際，又係出於行為者獨立之意思，即不負共犯之
    責。而刑法侵占罪係以意圖為自己或第三人不法之所有，而侵占自己持有他人之
    物者，為其構成要件。（最高法院十九年度上字第六九四號、四十八年度台上字
    第三四三號、四十七年度台上字第二二六號、三十一年度上字第二一二四號判例
    可資參照）
三、本件自訴係由威靈頓股份有限公司（下稱威靈頓公司）所提起，起訴時該公司之
    負責人（即董事長）為林克強，於本院調查中，該公司之負責人已於九十年三月
    十九日變更登記為戊○○，又於同年四月十九日變更登記為丁○○，並均以自訴
    理由狀向本院陳報，同時解除起訴時自訴代理人林梅玉、薛欽峰律師之委任，有
    卷附之自訴補充理由狀、經濟部公司執照、公司變更登記表可按，核先敘明。
四、自訴人提起本件自訴指稱，被告乙○○、丙○○、甲○○等人與案外人鄭禮華（
    業於民國八十九年八月五日死亡）均明知士林地方法院民事執行處業於八十八年
    八月十九日以八十八年度裁全新字第一四五三號裁定，禁止鄭禮華行使威靈頓公
    司董事長及董事之職權，而共同於八十八年九月二日偽以威靈頓公司之名義，及
    以威靈頓公司負責人自居，向第一商業銀行仁和分行（下稱第一銀行）開立公司
    帳戶，帳號為00000000000號，並利用此帳戶，自八十八年九月三日
    起至八十九年九月二十日止，將自訴人之客戶，用以支付房屋租金之應收票據，
    存入前述帳戶內，再經由被告丙○○蓋用威靈頓公司及鄭禮華之印章，分批提現
    使用，或轉匯與被告甲○○世華銀行復與分行帳戶，總計新台幣（下同）三千六
    百七十六萬八千元，因認被告共同涉犯偽造文書罪、侵占罪嫌云云（另自訴狀認
    被告上開行為涉有竊盜罪嫌，惟自訴事實並無何被告三人竊盜犯行之指述，本院
    依職權對於自訴事實適用法律，不受自訴狀所引法律之拘束，此一部分應係自訴
    人誤會法律）。訊據被告等人堅詞否認有為右揭犯行，乙○○辯稱：鄭禮華是菲
    律賓華僑，任威靈頓公司董事長，其當時是總經理，開戶的事因當時鄭禮華路不
    熟，所以其有陪同前往，收租是公司業務之一等語，被告丙○○辯稱：其係威靈
    頓公司之董事長助理，負責公司總務事務，其無參與開戶之事，是鄭禮華自己開
    戶的，鄭禮華交代其提領款項均係支付公司開銷等語，被告甲○○辯稱：其世華
    銀行之帳戶係由父親乙○○所使用，其並未使用等語。經查：
（一）、士林地方法院民事執行處以八十八年度裁全新字第一四五三號裁定，禁止鄭
        禮華行使威靈頓公司董事長及董事之職權，並經台灣士林地方法民事執行處
        於同年八月十九日執行，有卷附之假處分執行筆錄、執行命令可稽，鄭禮華
        於八十八年九月二日以威靈頓公司及其本人董事長之名義向第一銀行開立公
        司帳戶（帳號：00000000000號）等事實有卷附之開戶資料及印
        鑑卡可按，鄭禮華至上開第一銀行以公司名義開立帳戶時，係公司之董事長
        ，為公司之負責人，有財團法人金融聯合徵信中心公司董監事及經理人名單
        附卷（本院卷一）可按，其代表公司以其自己之名義及公司名義開立銀行帳
        戶，並未為虛偽之記載，按偽造文書犯罪之構成要件，必需無製作權人為內
        容虛偽之製作，鄭禮華開立上開帳戶以處理公司事務，尚與偽造文書之構成
        要件有所不合，至於鄭禮華於開立上開帳戶時業經士林地方法院民事執行處
        以裁定禁止其執行公司董事之職權，鄭禮華違反此一執行命令之行為，若已
        經造成自訴人損害，則為鄭禮華對自訴人是否於民事上應負損害賠償責任之
        問題，尚難以此即認鄭禮華有偽造文書犯行，鄭禮華在第一銀行開戶之行為
        即不構成犯罪，被告等人自不能論以偽造文書之共犯。
（二）、另自訴人於自訴狀中指述被告丙○○於八十八年九月三日起至八十九年九月
        二十日止，從自訴人上開第一銀行帳戶內提領現款使用或轉匯與被告乙○○
        、甲○○，因認被告等人共同侵占三千六百七十六萬八千元等事實。惟查，
        自訴人對其所述之事實雖據其於自訴狀中列出自訴人第一銀行帳戶支出明細
        表，及匯入被告甲○○帳戶之匯款申請書等證據，按刑法上之侵占罪，以意
        圖為自己或第三人不法之所有，而擅自處分自己持有之他人所有物，即變更
        持有之意為不法所有之意，為其構成要件（最高法院四十三年度台上字第六
        七五號、四十一年度台非字第五七號判例可資參照），自訴人並未具體指明
        其所列附表自訴人第一銀行帳戶各項款項之提領，被告等人如何易持有為所
        有之相關證據，且被告丙○○於本院調查中辯稱：各該款項均係提領用於公
        司之支出，又被告汪清琳辯稱：收受匯款帳戶係其父親被告乙○○使用等語
        ，被告乙○○係任職於威靈頓公司之總經理，自不能單以有公司款項匯入被
        告甲○○之私人帳戶即認該筆款項係被告乙○○所侵占，而自訴人於本院調
        查中對相關事實，以自訴補充理由狀陳稱：「．．，公司於選任戊○○前，
        均由公司未受假處分之董事鄭禮康，繼續為公司之利益執行職務，而戊○○
        經與鄭禮康核對，知悉林克強所告之被告等並無侵占公款，公司收入用於員
        工薪資、修繕．．」（九十年四月九日狀）、「丁○○自訴人之法定代理人
        ，認公司無需無端興訟，故以此狀撤回自訴」（九十年四月二十四日狀）等
        語。
綜上，自訴人所提之證據既無法證明被告等人有何共同偽造文書、侵占等犯行，又查
無其他積極之證據足認被告等人有上開犯行，被告等人犯罪嫌疑自有不足，依上開規
定及說明，自應駁回其自訴。
據上論斷，應依刑事訴訟法第三百二十六條第三項、第二百五十二條第十款，裁定如
主文。
中    華    民    國      九十    年      六        月      十五      日
                                      臺灣臺北地方法院刑事第九庭
                                          法  官  王  綽  光
右正本證明與原本無異。
如不服本裁定，應於送達後五日內，向本院提出抗告狀。
                                          書記官  潘  惠  梅
中    華    民    國      九十    年      六        月       二十     日


司法院資訊處製作；財團法人民間司法改革基金會備份。
